【裁判字號】    89,交上易,422
【裁判日期】    890411
【裁判案由】    過失傷害
【裁判全文】
臺灣高等法院臺南分院刑事判決          八十九年度交上易字第四二二號  Ａ
      上  訴  人  臺灣台南地方法院檢察署檢察官
      被      告  甲  ○  ○
右上訴人因被告過失傷害案件，不服臺灣臺南地方法院八十八年度交易字第三五一號
中華民國八十九年一月十日第一審判決（起訴案號：臺灣臺南地方法院檢察署八十八
年度偵字第一０三一三號），提起上訴，本院判決如左：
      主      文
原判決撤銷。
甲○○因過失傷害人致重傷，處有期徒刑肆月，如易科罰金以參佰元折算壹日。
      事      實
甲○○於民國八十八年二月二十二日十時四十分許，駕駛車牌ＴＰ─五二九八號自小
客車，沿台南縣歸仁鄉○○路由東向西行駛，行經該路與南一五四縣道路口前，本應
注意汽車行駛時，駕駛人應注意車前狀況，並隨時採取必要之安全措施，且依當時情
形又無不能注意之情形，竟疏未注意遵行該安全規則，致與亦疏未依規定左轉同向在
前由乙○○所駕駛之車牌ＮＭＶ─四八０號機車相撞，乙○○因而頭部外傷、顱內血
腫、臉部撕裂傷、左下肢骨折、右第三肋骨骨折，經送醫治療仍呈器質性精神病態，
受有意識不清之身體或健康上難治之重傷害，因而領有極重度殘障手冊。甲○○則於
犯罪未被有偵查職權之公務員或機關發覺其為犯嫌前，即主動向警方報案並向前來現
場處理之警員丙○○自首，進而接受本件裁判。案經乙○○訴由台灣台南地方法院檢
察署檢察官偵查起訴。
      理      由
一、訊據被告甲○○，坦承有於右揭時地，駕駛自用小客車肇事致被害人乙○○受傷
    之事實；惟辯稱：本件車禍係因被害人乙○○騎機車突然左轉，始會發生碰撞造
    成車禍，其雖應負過失肇事責任，然被害人亦應負有過失肇事責任，不應將全部
    責任悉由其負擔云云。經查被告右揭過失傷害之犯罪事實，除據被告自白外，亦
    迭據被害人之輔佐人宋明志在歷次偵審中指訴綦詳，並有道路交通事故調查報告
    表乙紙、及肇事現場、車損照片多張，附於偵查卷足稽，且被害人確因本件車禍
    受傷，並於治療後呈器質性精神病態、意識不清、領有極重度殘障手冊，亦有奇
    美醫院、成大醫院所出具之診斷證明書、及殘障手冊各影本多紙，附於偵查卷為
    憑。按駕駛人應注意車前狀況，並隨時採取必要之安全措施，道路交通安全規則
    第九十四條第三項定有明文。被告駕車行經上開肇事路段，自應注意遵行該交通
    安全規則，以策安全，且依當時天候、路況等客觀情況，亦無不能注意之情形，
    乃竟疏未注意及之，致肇本件車禍使被害人受傷，其過失之咎委難辭卸。況本件
    肇事責任經送台灣省台南區車輛行車事故鑑定委員會鑑定結果，亦認為被害人駕
    駛重機車未依規定左轉為肇事主因，被告駕駛小客車未注意車前狀況為肇事次因
    ，復有該委員會八十、七、十四南鑑字第八八０四四一號鑑定意見書，附於偵查
    卷可佐，益徵被告確有過失。雖被害人與有過失，惟究難因此而得解免其過失之
    責任，且其過失行為與被害人之受傷間，亦具相當之因果關係。本件事證已臻明
    確，被告之犯行洵堪認定，應予依法論科。
二、查被告駕車過失肇事致被害人受有上開傷勢，並於治療後呈器質性精神病態、意
    識不清、致領有極重度殘障手冊，已與刑法第十條第四項第六款其他於身體或健
    康有難治之重傷害程度相當。核其所為係犯犯刑法第二百八十四條第一項後段之
    過失致重傷害罪，公訴人認係犯同條項前段之過失傷害罪，尚有未洽，起訴法條
    應予變更。又其於犯罪未被有偵查職權之公務員或機關發覺其為犯嫌前，即主動
    向警方報案自首，既亦經證人即歸仁派出所警員丙○○在本院結證屬實，且進而
    接受本件裁判，應依自首規定減輕其刑。原審據予論罪科刑，固非無見。惟查原
    判決依過失傷害論處罪刑，已有未合；且原判決疏未論及被害人亦與有過失，及
    未認定被告自首之依據，亦均有未洽。檢察官上訴意旨，認原判決以過失傷害論
    處罪刑不當，自為有理由，及原判決復有上開可議之處，自應由本院將原判決予
    以撤銷改判。爰審酌被告之素行、過失程度、被害人與有過失、及迄未與被害人
    達成和解之犯後態度等一切情狀，改對其量處有期徒刑四月，並諭知如易科罰金
    以三百元折算一日之標準，以資懲儆。
三、據上論斷，應依刑事訴訟法第三百六十九條第一項前段、第三百六十四條、第三
    百條、第二百九十九條第一項前段，刑法第二百八十四條第一項後段、第六十二
    條前段、第四十一條，罰金罰鍰提高標準條例第一條前段、第二條，判決如主文
    。
本案經檢察官蘇南桓到庭執行職務。
中    華    民    國      八十九      年      四      月      十一      日
                                  臺灣高等法院臺南分院刑事第二庭
                                      審判長法官  游    明    仁
                                            法官  蘇    重    信
                                            法官  林    永    茂
右正本證明與原本無異。
不得上訴。
                                      法院書記官  楊    清    旺
中    華    民    國      八十九      年      四      月      十三      日
附錄：本判決論罪科刑法條
刑法第二百八十四條第一項後段：因過失致人於重傷者，處一年以下有期徒刑、拘役
                              或五百元下罰金。


司法院資訊處製作；財團法人民間司法改革基金會備份。
